【裁判字號】    92,抗,71
【裁判日期】    920519
【裁判案由】    偽造文書
【裁判全文】
臺灣高等法院高雄分院刑事裁定                        九十二年度抗字第七一號
      抗  告  人
      即  自訴人  乙○○○
      被      告  丙○○
      被      告  甲○○
      共      同
      選任辯護人  林伯祥
右列抗告人因被告等偽造文書案件，不服臺灣高雄地方法院中華民國九十一年五月十
三日裁定（九十一年度自字第五０一號），提起抗告，本院裁定如左：
    主  文
抗告駁回。
    理  由
一、自訴意旨略以：按高雄市政府警察局九十一年六月十一日高市警督字第０九一０
    ０二五０一二號函說明二，以潭美颱風侵襲，自訴人未能即時返隊救災，延遲返
    隊；又取締車輛違規停車，未配合於違規車上貼黃單告知，認自訴人缺乏團體精
    神，個性傲慢不遜，觀念偏差，交通大隊提報經高雄市政府警察局九十一年一月
    二十九日風紀狀況評估審議小組評列為風紀狀況評估對象。查該公文書內容虛構
    不實，依中央氣象局資料顯示潭美颱風侵襲台灣，中央氣象局於九十年七月十日
    二十時發布陸上颱風警報，於同年月十一日二十一時解除陸上颱風警報。九十年
    七月十六日自訴人輪休，且該日前颱風已解除警報，並無救災情形。七月十七日
    自訴人十時上班至二十二時下班，並無公文所述延遲返隊情形，另取締違規車輛
    部分，被告等並無任何證據足以證明自訴人未配合勤務指示。次按各級警察機關
    所屬人員考核實施要點規定，平時考核：．．．隨時記載優劣具體事實．．．並
    應公正、公平、客觀原則辦理．．．。被告為自訴人直屬分隊長，故意將不實事
    項登載於所執掌公文書，並以該公文書供交通大隊考績委員會審查及提報高雄市
    政府警察局九十一年一月二十九日風紀狀況評估審議小組將自訴人憑列為風紀狀
    況評估對象。本案係因自訴人取締違規停車問題陳述意見，交通大隊督察組長無
    接受雅量，藉由下屬主導本案，整肅自訴人，按依前揭事實理由及證據足資證明
    被告所犯既具刑法第二百十三條、二百十六條之罪刑，爰依刑事訴訟法第三百十
    九條提起自訴云云。
二、按法院或受命法官得於自訴案件第一次審判期日前，訊問自訴人、被告及蒐集或
    調查證據結果，如認為案件有刑事訴訟法第二百五十二條至第二百五十四條之情
    形者，得以裁定駁回其自訴；又案件有「犯罪嫌疑不足」情形者，應為不起訴之
    處分，同法第三百二十六條第三項、第二百五十二條第十款分別定有明文。所謂
    證據，須適於為被告犯罪事實之證明者，始得採為斷罪資料，如未能發現相當證
    據，或證據不足以證明，自不能以推測或擬制之方法，以為裁判基礎，最高法院
    五十三年台上字第二七五０號及四十年台上字第八十六號判例可資參照。
三、經查：
（一）自訴人抗告意旨以，原審法官未經查證，將高雄市政府警察局九十一年六月十
      一日高市警督字第０九一００二五０一二號函文斷章取義引用為原告指控被告
      等二人依職權所製作之公文書顯然與事實不符。惟查其於自訴狀載明：「按高
      雄市政府警察局九十一年六月十一日高市警督字第０九一００二五０一二號函
      （證一）說明二．．．查上開公文書由公務員依職權所製作，內容完全虛構不
      實」、「依前揭考核實施要點規定（證五），足資證明被告身為公務員明知不
      實事項，故意登載於所執掌之公文書，並以相同犯意行使偽造公文書（證一）
      ，損害自訴人權益。」，已具體指明其所稱之公文書，即該自訴狀所附「證一
      」。是故，原審據此認定，自訴人指為不實之公文書，即高雄市政府警察局九
      十一年六月十一日高市警督字０九一００二五０一二號函文，其發文機關及承
      辦人均非本案被告丙○○、甲○○，自訴人以上開函文為被告二人依職權製作
      ，顯有誤會等情，並無不合。
（二）另自訴人質以前述函文中說明二謂：「九十年七月十六日潭美颱風侵襲，貴分
      局巡佐乙○○○於交通大隊警員任內未能即時返隊救災，延遲至十七日廿時返
      隊」云云，與自訴人實際差勤狀況不符，經原審函請高雄市政府督察室提供自
      訴人評列為風紀狀況評估對象之相關資料，函附有風紀狀況評估與防制措施工
      作紀錄表、交辦單、簽稿會核單、陳報單等在卷可稽，其中被告丙○○於九十
      年十月十六日所製作之陳報單，其內容謂：「於九十年九月十六日和十七日因
      颱風災害勤餘人員奉命返隊待命張簡十六日休假，其餘人員都欣然返隊。但十
      七日再通知返隊待命，張簡廿二時到達隊部，就叫著回來待命要補休不領超勤
      費，並立即書寫陳報單反應，此種舉動確實影響士氣。」，而自訴人於同年十
      月十八日確有陳報不要加班費而依規定補休等情，有該陳報單可考，雖被告丙○○於九十一年六月三日陳復交通大隊轉鼓山分局函請述九十年度提報自訴人
      為風紀狀況評估對象之具體事證時，謂：「九十年七月十六日和十七日因颱風
      災害，奉命勤餘人員和輪休人員全部要還隊待命救災，十六日除張簡未返隊外
      ，其餘人員都欣然返隊，於十七日再通知返隊時，張簡於廿二時到達隊部就大
      聲叫，回來待命要補休不領超勤費，影響同仁士氣。」，其內容與前述九十年
      十月十六日陳報單相較，除月份為「七月」外，餘文字與用詞、含義均大致相
      同，有九十一年五月三十一日交督字第００一號交辦單一份在原審卷第四十五
      頁可考，顯見前述系爭函文及交辦單所提「七月」十六日，應係筆誤所致，此
      筆誤之事實，亦為高雄市政府警察局交通大隊肯認，有該大隊九十一年七月十
      一日高市警交人字第０九一００一二二一三號函一份附於原審卷第四十七頁至
      第五十頁可稽。是以，被告丙○○前述之陳報內容並無自訴人所指有虛構之情
      形。
（三）自訴人另指訴被告就其取締違規車輛謂其「未依勤教宣導指示配合，缺乏團隊
      精神等」係憑空杜撰，顯然與事實不符云云；此查前述被告丙○○所製作之陳
      報單第六項謂：「於九十年十月二日大隊部下達公文，希同仁取締違規需張貼
      黃單告知違規人在勸教轉達後，要各位同仁簽名，也是只有乙○○○一人拒絕
      簽名。張簡服從性與配合度太差，個人主義確實太重。」，然被告丙○○身為
      自訴人直屬長官，自得就自訴人未予簽名之行為於職權範圍加以評估，倘有不
      當，亦僅屬於考核得當與否問題，無關真假，並無偽造公文書可言。至上訴人
      請求調取高雄市政府警察局交通大隊第二分隊以電腦控管九十年十月至九十一
      年一月，其於交通大隊任職期間逕行舉發車輛違規停車件數統計表，以證明上
      開函文所述不實云云；然被告並未否認自訴人之績效，僅是認其取締之態度有
      待改進，故本院認無調取該資料之必要，核此敘明。
（四）又自訴人追加甲○○為被告，認其夥同另一被告丙○○共謀，以握有對所屬警
      員紀錄平時考核之權利，捏造不實資料夾怨報復誣陷自訴人云云；惟依其自訴
      狀所載，並未具體指明被告甲○○所涉犯偽造公文書係指何件公文書？如係指
      前述九十一年六月十一日高市警督字第０九一００二五０一二號函，因該函為
      高雄市政府警察局製作，與被告二人無涉，而該函文所依據之九十一年一月二
      十九日高雄市政府警察局風紀狀況評估與防制工作紀錄表內，雖載有關自訴人
      風紀狀況，然此純屬全體評估小組成員之評估建議意見，僅供參考，況既係經
      全體評估小組及審核小組之決議，亦非被告二人所得獨斷恣為，是以，自訴人
      指被告丙○○、甲○○將不實資料提供評估小組，致評估小組審酌不正確之資
      料而作出不當之結論等情，與刑法上偽造公文書之構成要件尚屬有間，且無其
      他積極證據足以證明被告二人有何偽造文書之犯行。
四、綜上所述，本件被告丙○○、甲○○被訴偽造文書罪嫌尚有不足，即合於刑事訴
    訟法第二百五十二條第十款之情形，依上開說明，法院自得以裁定駁回自訴。原
    審依刑事訴訟法第三百二十六條第三項、第二百五十二條第十款之規定，裁定駁
    回其自訴，認事用法並無不合。抗告人抗告意旨，仍執陳詞，指摘原裁定不當，
    為無理由，應予駁回。
據上論斷，依刑事訴訟法第四百十二條，裁定如主文
中    華    民    國      九十二      年      五      月     十九   日
                              臺灣高等法院高雄分院刑事第二庭
                                  審判長法官  林正雄
                                        法官  謝靜雯
                                        法官  黃壽燕
右正本證明與原本無異。
不得再抗告。
                                  法院書記官  黃富美
中    華    民    國      九十二      年      五      月     十九   日


司法院資訊處製作；財團法人民間司法改革基金會備份。
